【裁判字號】    88,訴,2760
【裁判日期】    890302
【裁判案由】    給付貨款
【裁判全文】
臺灣臺中地方法院民事判決  八十八年度訴字第二七六０號
    原      告  敬樺實業股份有限公司
    法定代理人  甲○○
    訴訟代理人  甘龍強 律師
    被      告  乙○○○○○○.
    訴訟代理人  丙○○        .
    訴訟代理人  黃肇萍律師
右當事人間請求給付貨款事件，本院判決如左：
    主    文
被告應給付原告新臺幣陸拾貳萬捌仟陸佰貳拾伍元及自民國八十八年九月七日起至清
償日止，按年息百分之計算之利息。
訴訟費用由被告負擔。
本判決於原告以新台幣貳拾萬玖仟伍佰元為被告供擔保後，得假執行。
    事    實
甲、原告方面：
一、聲明：除供擔保金額外，如主文所示。
二、陳述：
 (一)、被告於民國（下同）八十八年三月間，向原告訂購鞋用中底紙板一批，原告依
     約交貨後，被告僅給付部分貨款，尚欠三十九萬零九百九十元，迭經催討，被
     告仍不為給付。乃不得已提起本件訴訟，請求被告給付該貨款及遲延利息。
 (二)、被告另於八十八年五月間，向原告訂購天然橡膠液乙批，約定運往大陸，但因
     被告通知申報之品名，與當地規定不符，而遭當地海關處罰，嗣經退運，原告
     因此而支付貨品之隔夜費、貨櫃延滯費、吊櫃費、寄倉費等合計二十三萬七千
     六百三十五元。按債權人遲延者，債務人得請求其賠償提出及保管給付物之必
     要費用，民法第二百四十條定有明文。本件因被告通知原告申報之品名不符當
     地規定，致無法通關運抵約定之大陸工廠，此種情形，應認係被告不能受領而
     負債權人遲延責任，是原告自得依民法第二百四十條規定請求被告賠償上開費
     用。退而言之，縱認原告尚未將貨品運抵約定之大陸工廠，故被告不負受領遲
     延之責任，惟類推適用上開規定，原告仍得請求賠償上開費用。又被告因上開
     貨品通關而遭大陸海關處罰，兩造因而合意退運該批貨品，是即合意解除契約
     ，契約解除後，原告仍可請求賠償上開損害損害，應不待言。此外，被告通知
     原告向大陸海關申報之品名不符規定，導致貨品無法通關，衍生上開費用，是
     無論被告係出於故意或過失，均屬對原告之侵權行為，原告自亦得本於侵權行
     為法律關係，請求被告賠償損害，前揭二項金額合計為六十二萬八千六百二十
     五元。
 (三)、被告抗辯向原告訂購系爭鞋用材料者中國大陸東莞長安頭正欣鞋材廠云云，
     惟上開訂單載明買方（Ｂｕｙｅｒ）為被告「正欣鞋材廠」，該訂單有被告之
     經理林幸諭（被告之妻）簽章，且由被告所經營正欣鞋材廠之傳真機傳真回原
     告公司，該訂單上方有其傳真號碼00－0000000可證，而系爭貨物運
     抵大陸未能通關，亦由被告發出存證信函，要求原告與之聯終解決，是系爭貨
     物之買受人為被告，乃甚明確，被告上開抗辯實非可採，應不待言。
 (四)、按系爭貨物雖經被告要求交付其在大陸廣東東莞之正欣鞋材廠，惟該東莞之正
     欣材廠，如亦屬被告所經營者，則其人格同一，被告推諉稱系爭貨物為該正欣
     鞋材廠所購，非其所購云云，自非可採；縱使東莞之正欣鞋材廠非被告所經營
     ，但其僅為系爭買賣貨品之受貨人，並非系爭買賣契約之當事人，原告自無向
     其請求給付貨款之理。
三、證據：提出訂單、提單、發票、裝艙單、傳真函、海關行政處罰告知單及單據影
    本各一份為證。
乙、被告方面：
一、聲明：原告之訴駁回。
二、陳述：原告所起訴之事實，其相對人實際上為「中國大陸東莞長安頭正欣鞋材
    廠」，而向原告訂購鞋用中底紙板乙批及天然膠液乙批，為大陸東莞正欣鞋材廠
    所為，其負責人為文金亮，故被告並非適格之當事人。
三、證據：提出中華人民共和國正欣鞋材廠營業執照影本乙份為證，並聲請訊問證人
    林幸諭、董素芳。
    理    由
一、本件原告起訴主張被告於八十八年三月間向原告訂購鞋用中底紙板一批，原告依
    約交貨後，被告僅給付部分貨款，尚欠三十九萬零九百九十元，被告另於八十八
    年五月間，向原告訂購天然橡膠液乙批，約定運往大陸，但因被告通知申報之品
    名，與當規定不符，而遭當地海關處罰及退運原告因此支付貨品之隔夜費、貨櫃
    延滯費、吊櫃費、寄倉費等共二十三萬七千六百三十五元，合計六十二萬八千六
    百二十五元，爰依買契約約，民法第二百四十條、一百八十四條之法律關係提起
    本訴。被告則以原告所起訴之事實，其相對人實際上為「中國大陸東莞長安頭
    正欣鞋材廠」，並非被告等語置辯。
二、原告主張之事實，業據提出訂單、提單、發票、裝艙單、傳真函、海關行政處罰
    告知單及單據等各一份為證，被告雖否認為其所訂購惟查一該訂單上有被告公司
    林幸諭」之簽章，而該簽計之真正為被告所不爭執，另本件買賣糾紛所連絡之處
    理方式，依被告所發存證信函給原告之寄件人為「正欣鞋材廠，負責人為張世欣
    ，住址為台中市○○區○○路二０八號」，並有公司及負責人之印章，與被告之
    負責人及住址完全相同，而該存證信函之真正亦為被告所不爭，則被告抗辯非其
    所訂貨與事實不符，其抗辯即無可採，至證人林幸諭、董素芳為被告之職員所為
    之證言，自不能為被告有利之認定。
三、按買受人對於出賣人有交付約定價金及受領標的物之義務，債權人遲延者，債務
    人得請求其賠償提出及保管給付物之必要費用，解除權之行使，不防礙損害賠償
    之請求，民法第三百六十七條、第二百四十條、第二百六十條分別訂有明文。從
    而原告請求被告支付貨款及賠償損害及訴狀送達被告翌日即八十八年九月七日起
    至清償日止，按年息百分之五計算之利息為有理由，應予准許。原告陳明願供擔
    保，請准宣告假執行，經核無不合，爰酌定相當擔保金額准許之。
四、本件論證基礎己臻明確，兩造其餘主張答辯及其攻擊防禦方法，於判決結果不生
    影響，爰不逐一論述，附此明。
五、據上論結，本件原告之訴為有理由，依民事訴訟法第七十八條、第三百九十條第
    二項，判決如主文。
中      華      民      國    八十九    年      三      月     二       日
                                    臺灣臺中地方法院民事第一庭
~B法      官  郭德進
右為正本係照原本作成
如不服本判決，應於判決送達後二十日內，向本院提出上訴狀。
中      華      民      國    八十九    年      三      月     十三     日
~B法院書記官
                                                                        Ｂ


司法院資訊處製作；財團法人民間司法改革基金會備份。
